【裁判字號】    99,易緝,102
【裁判日期】    990730
【裁判案由】    妨害兵役
【裁判全文】
臺灣高雄地方法院刑事判決             99年度易緝字第102號
公  訴  人  臺灣高雄地方法院檢察署檢察官
被      告  甲○○
上列被告因妨害兵役治罪條例案件，經檢察官聲請簡易判決處刑
（93年度偵字第23704 號），本院認不應以簡易判決處刑，改以
通常程序審理，因被告於本院準備程序中為有罪之陳述，經裁定
依簡式審判程序審理，判決如下：
    主  文
甲○○役齡男子意圖避免徵兵處理，核准出境後，屆期未歸，經
催告仍未返國，致未能接受徵兵處理，處有期徒刑參月，如易科
罰金，以銀元佰元即新臺幣玖佰元折算壹日。
    事  實
一、甲○○係役齡男子，意圖避免徵兵處理，於民國92年10月1
    日至高雄市左營區公所填寫役男出境申請書，知悉如屆期無
    故未歸，經催告仍未返國接受徵兵處理時，已觸犯妨害兵役
    治罪條例之規定，竟於92年10月29日以觀光名義出境後，未
    依期於同年11月29日返國。嗣高雄市左營區公所於93年1 月
    27日以高市左區兵字第0930000984號函催告促請甲○○之母
    親鄭夙娟，通知甲○○即刻返國並接受徵兵處理，惟未獲置
    理。高雄市左營區公所遂於93年7 月28日以高市左區兵字第
    0930008815號函送甲○○之徵兵檢查通知書，但因查無此人
    遭退回而無法送達，後經查悉甲○○父母親住在臺北市內湖
    區，高雄市左營區公所旋即於93年8 月18日以高市左區兵字
    第0930009493號函，再次遞送甲○○之役男徵兵檢查通知書
    ，通知甲○○應於同年9 月16日至高雄市民生醫院接受體檢
    ，並經甲○○之父親黃勢志親收該函。惟甲○○經其父親轉
    告通知後仍無故不遵期報到、受檢，經高雄市左營區公所函
    知高雄市政府後，始悉上情。
二、案經高雄市政府函送臺灣高雄地方法院檢察署檢察官偵查後
    聲請簡易判決處刑。
    理  由
一、按本件被告甲○○所犯係死刑、無期徒刑、最輕本刑為3 年
    以上有期徒刑以外之罪，其於準備程序就前揭被訴事實為有
    罪之陳述，經告知簡式審判程序之旨，並聽取其與公訴人之
    意見後，本院認無不得或不宜改依簡式審判程序進行之處，
    爰依刑事訴訟法第273 條之1 第1 項、第284 條之1 ，裁定
    本件進行簡式審判程序，合先敘明。
二、上揭事實，業據被告於本院審理時坦承不諱，並有高雄市左
    營區妨害兵役案件調查表、役男出境申請書、境管局入出境
    資料查詢表、高雄市左營區公所93年1 月27日高市左區兵字
    第0930000984號函、93年7 月28日高市左區兵字第09300088
    15號函、93年8 月18日以高市左區兵字第0930009493號函、
    93年役男徵兵檢查通知、高雄市左營區役男參加93年9 月16
    日第1 場徵兵檢查名冊、甲○○個人戶籍資料及上開函件之
    送達證書各1 紙在卷可稽（臺灣高雄地方法院檢察署93年度
    發查字第5004號卷第2 頁至第17頁），足證被告任意性之自
    白核與事實相符，本件事證明確，被告犯行堪以認定，應予
    依法論科。
三、核被告甲○○所為，係犯妨害兵役治罪條例第3 條第7 款之
    妨害役男徵兵處理罪。爰審酌被告明知服兵役係應盡之義務
    ，竟假借觀光之名義申請出境後，滯留國外求學而未如期返
    國接受徵兵處理，經其戶籍所在地之兵役行政單位催告後仍
    置之不理，迄至99年7 月27日始返國，不僅妨害國家對於兵
    役事務之有效管理，且破壞國家對於徵兵制度執行之公平性
    ，其所為應受非難，惟念其犯後坦承犯行，尚有悔意，並無
    前案紀錄，有臺灣高等法院被告前案紀錄表1 份附卷供查，
    素行良好，並斟酌其犯罪動機、目的及公訴人求處有期徒刑
    6 月應屬過重等一切情狀，量處如主文所示之刑。另按妨害
    兵役治罪條例第3 條第7 款之罪，係以「役齡男子意圖避免
    徵兵處理，核准出境後，屆期未歸，經催告仍未返國，致未
    能接受徵兵處理」為其犯罪構成要件，核其性質係屬違背義
    務之不作為犯，自應以被告經催告後仍未返國接受徵兵，即
    高雄市左營區公所於93年1 月27日以高市左區兵字第093000
    0984號函催告應返國並接受徵兵處理，為其犯罪之時點。因
    被告上開行為時之易科罰金折算標準，依修正前罰金罰鍰提
    高標準條例第2 條前段（現已刪除）規定，就其原定數額提
    高為100 倍即應以銀元300 元折算1 日，經折算為新臺幣後
    ，則應以新臺幣900 元折算為1 日，惟95年7 月1 日修正公
    布施行之刑法第41條第1 項前段，並規定：「犯最重本刑為
    5 年以下有期徒刑以下之刑之罪，而受6 個月以下有期徒刑
    或拘役之宣告者，得以新臺幣1, 000元、2,000 元或3,000
    元折算1 日，易科罰金。」。因修正後易科罰金已提高至上
    開之折算標準，則依刑法第2 條第1 項比較修正前後之易科
    罰金折算標準新舊法之規定，以修正前之規定，較有利於被
    告，是本件自應適用修正前刑法第41條第1 項前段規定，定
    其易科罰金折算標準。又被告係於94年7 月12日，經本院以
    94年雄院貴刑堅緝字第0722號發布通緝，並於99年7 月27日
    因返國經航空警察局緝獲之事實，有上開通緝書及內政部警
    政署航空警察局高雄分局刑案偵查卷在卷可參（本院94年度
    易字第357 號卷第37頁），因被告未於96年12月31日前自動
    歸案接受審判，依中華民國96年罪犯減刑條例第5 條之規定
    ，不得減刑，附此敘明。
據上論斷，應依刑事訴訟法第452 條、第273 條之1 第1 項、第
284 條之1 、第299 條第1 項前段，妨害兵役治罪條例第3 條第
7 款，刑法第2 條第1 項前段、第11條前段、修正前第41條第1
項前段，廢止前罰金罰鍰提高標準條例第2 條，現行法規所定貨
幣單位折算新臺幣條例第2 條，判決如主文。
本案經檢察官黃子宜到庭執行職務。
中    華    民    國    99    年    7     月    30    日
                  刑事第十二庭  法  官  林勳煜
以上正本證明與原本無異。
如不服本判決應於收受判決後10日內向本院提出上訴書狀，並應
敘述具體理由。其未敘述上訴理由者，應於上訴期間屆滿後20日
內向本院補提理由書(均須按他造當事人之人數附繕本)「切勿逕
送上級法院」。
中    華    民    國    99    年    7     月    30    日
                                書記官  莊正彬
附錄本案論罪科刑法條全文：
妨害兵役治罪條例第3條
役齡男子意圖避免徵兵處理，而有下列行為之一者，處5 年以下
有期徒刑：
一、徵兵及齡男子隱匿不報，或為不實之申報者。
二、對於兵籍調查無故不依規定辦理者。
三、徵兵檢查無故不到者。
四、毀傷身體或以其他方法變更體位者。
五、居住處所遷移，無故不申報，致未能接受徵兵處理者。
六、未經核准而出境，致未能接受徵兵處理者。
七、核准出境後，屆期未歸，經催告仍未返國，致未能接受徵兵
    處理者。

司法院資訊處製作；財團法人民間司法改革基金會備份。
